臺灣新竹地方法院民事判決  
111年度智字第1號
原      告  曹煥頴即格雷先生冷飲專賣店

被      告  陳家慶  
上列當事人間請求損害賠償等事件，經臺灣高雄地方法院裁定移
送前來，本院於民國111年8月29日辯論終結，判決如下：
　　主　　　文
原告之訴及假執行之聲請均駁回。
訴訟費用由原告負擔。
　　事實及理由
一、原告主張：
　㈠被告於民國109年12月7日與原告簽訂格雷先生紳士手作茶飲
    加盟合約書（下稱系爭合約），約定加盟期間為109年12月7
    日起至112年12月7日止，由被告加入原告所經營之格雷先生
    紳士手作冷飲專賣店（下稱格雷先生）加盟體系後，對外以
    「格雷先生 英式下午茶 Mr.Gray」為名義（實際登記名稱
    為「垣崎易賺商行」），開始在門牌號碼新竹市○區○○路00
    號經營格雷先生新竹店（下稱新竹加盟店），並經原告授權
    使用「格雷先生 MR.GRAY」之字樣於其加盟事業。詎被告於
    110年2月底起，多次故意刪除訂單並將收據與發票作廢、提
    供虛偽造假之營業資料，甚至關閉新竹加盟店之POS銷售點
    管理系統（下稱POS機）與原告間之連線，已違反系爭合約
    第5條第7項約定傳送正確銷售資料與保持連線之義務，原告
    一再促其回應，仍未獲置理，嗣後被告更私自更換原告提供
    之POS機，安裝其他廠商之POS機。此外，被告多次未經原告
    同意，任意公休或調整營業時間，違反系爭合約第5條第8項
    ；又擅自更改總公司商品菜單、價目表、產品細節等，違反
    系爭合約第5條第2項對外統一售價及行銷方案義務，及系爭
    合約第5條第3項不得變更原告商品目錄所列之商品及標價義
    務。另被告除加盟金尾款新臺幣（下同）10萬元仍未支付外
    ，於110年2月至同年3月間，簽收原告指定廠商所提供銷售
    之原物料後，經原告屢次催告給付並於110年3月27日提出簽
    收單後，被告迄今仍未支付費用，違反系爭合約第11條第3
    項遵期給付貨款之義務。甚者，原告多次派員或親自督導被
    告之營運管理並要求改進，惟被告經原告屢次要求仍未改進
    ，違反系爭合約第5條第6項。
　㈡基此，因被告於加盟期間屢有上開違約之舉，經原告多次勸
    導改善並催告被告支付貨款，期間更多次要求被告應告知新
    竹加盟店之經營狀態等，均未獲置理，遂於110年3月28日以
    違反系爭合約為由，以通訊軟體LINE（下稱LINE）發送表明
    終止系爭合約之訊息，被告並於同日已讀，後於110年4月6
    日原告再以line傳送訊息命被告停止使用格雷先生之品牌經
    營，被告亦於同日已讀，足徵系爭合約應於110年3月28日終
    止，或至遲應於110年4月6日終止。是依系爭合約第15條約
    定、民法第263條準用第259條規定，系爭合約終止後，被告
    即負有回復原狀、立即停止使用加盟系統所規定之企業識別
    系統、加盟店商標、名稱、包裝、印刷宣傳事務、事務系統
    用品及制服等義務，且被告應於終止合約日起10日內，撤除
    招牌及刪除店內、外、社群媒體所使用有關原告所有註冊商
    標名稱之招牌、標貼、價格表、廣告文書等，不得再假借原
    告之名義或意圖使消費者混淆誤認而使用原告之商標。
　㈢豈料被告於系爭合約終止後，仍以新竹加盟店之形式繼續營
    業至110年7月9日，堪認已違反系爭合約第15條約定，並構
    成商標法第68條第1、2款及民法第184條之侵權行為，依民
    法第184條第1項、商標法第69條第3項規定，請求被告給付
    依商標法第71條第1項第1款本文、民法第216條前段及系爭
    合約第15條第3項計算之50萬元損害賠償。尤有甚者，被告
    於110年7月9日迄今，亦未經原告同意，於系爭合約終止後
    未滿3年，即將原先新竹加盟店之招牌、店名、菜單及飲料
    杯等改為「布雷茶吧」後，繼續在相同店址經營飲品相關業
    務，已明顯違反系爭合約第17條第3項有關競業禁止之約定
    ，故被告亦應依同條第4項約定賠償原告100萬元之懲罰性違
    約金。
　㈣另於110年2月25日兩造協議由格雷先生總店店長即訴外人錢
    正嘉（綽號：「阿嘎」）至新竹加盟店做原地教育訓練及協
    助開店營業，被告表示同意，而教育訓練期間訴外人錢正嘉
    表示被告排斥在試營運期間販售成本較高之品項，期間亦發
    生原物料用完即不繼續販售之情形發生。嗣完成教育訓練後
    ，原告於110年3月1日在格雷先生總部LINE群組詢問後續尾
    款交付事宜，被告僅回覆待東西到齊即可開幕，後於同年3
    月5日經原告反覆確認未到項目及詢問有無辦開幕活動，被
    告一律故意不做回應。嗣原告於同年3月12日另告知DM已到
    貨通知，並詢問後續尾款如何交付等情，被告亦保持已讀不
    做回應，可見被告辯稱原告未完成新竹加盟店之設立工作等
    語，應屬無據。
　㈤綜上，爰聲明：
　⒈被告應給付原告150萬元，及自起訴狀繕本送達翌日起至清償
    日止，按年息百分之5計算之利息。
　⒉訴訟費用由被告負擔。
　⒊願供擔保，請准宣告假執行。
二、被告則以：
　㈠本件原告並未依系爭合約約定於110年1月10日為被告完成新
    竹加盟店之設立工作，被告雖聽信原告繳付定金，然原告仍
    未將如員工制服、DM架、糖量表、三角漏勺、貨物專用置物
    架、晾乾器具置物架、前台專用置物架、杯架、水龍頭、地
    板貼、崁燈、軌道燈、燈用軌道、110V插座、220V插座、時
    鐘、裝飾書本、客座桌椅等物品及設備安排到位，始終未能
    與被告完成點交，被告因承受支付租金之壓力，故僅能先另
    行採買、僱工試行營運、測試。是被告並非無故刪除訂單並
    將收據與發票作廢、提供虛偽造假營業資料，亦無惡意關閉
    POS機之連線，原告空言一再促被告回應，未獲置理，實則
    被告早已向原告表示係在測試系統，且原告所提供之系統異
    常，無法連線。又因原告並未依約為被告完成新竹加盟店之
    設立工作，且於試行營運、測試期間原告根本未先與被告確
    認公休及營業時間，亦未與被告確認商品菜單、價目表等產
    品細節。
　㈡而原告雖稱被告未支付加盟金尾款10萬元，然依兩造約定，
    本來被告僅須在簽約動工前支付80萬元，點交後才支付88萬
    元，其後原告不斷藉故索款，被告已陸續支付原告158萬元
    ，原告又不能完成點交，被告自不須再行支付款項。又原告
    所稱未付貨款，於原告對被告所提出之侵占告訴中，原告亦
    不否認曾與被告協議可贈送6、7萬元之貨款。至於原告主張
    多次派員或親自監督被告之營運管理並要求改善，則未見其
    提出任何證據證明之。
　㈢又依原告所提LINE訊息紀錄中，未見所謂終止系爭合約之記
    載，且原告亦未說明其係依系爭合約何條款終止合約，另所
    謂民法第263條準用同法第259條規定，既於法不合，並與原
    告之主張無涉，被告縱有使用其商標，自無涉侵權行為。嗣
    因原告所安排施作之工班進度遲延且偷工減料，新竹加盟店
    之施作成果與直營店相去甚遠，又系爭合約中所約定之教育
    訓練亦嚴重不足，甚至根本沒有標準作業，再原告所提供之
    原物料價目表亦非正確而係低報，根本未達所稱之淨利率，
    甚至積欠施工廠商款項，被告與其他加盟主（如新莊店、臺
    南市安南店）察覺受騙，已串聯集結提出告訴，且被告因遭
    原告詐欺，乃於110年7月8日寄發存證信函予原告解除系爭
    合約，自無原告所謂其後構成競業禁止條款之情形。
　㈣退步言之，系爭合約乃係原告預先就連鎖加盟事業之同類契
    約所單方擬定之定型化契約條款，本件原告請求所據系爭合
    約第15條第3項、第17條第4項等約定，單方面加重被告之責
    任，使被告有重大不利益，而系爭合約卻無相對應加強原告
    責任之要求，讓原告不依約履行，仍肆無忌憚，違反誠信原
    則、平等互惠原則，對被告顯失公平，依民法第247條之1第
    2、4款、消費者保護法第12條第1項、第2項第1款規定，此
    部分之約定應為無效。再退萬步言，本件原告未依約履行在
    先，原告反而依系爭合約第15條第3項、第17條第4項等約定
    ，對被告請求高額違約金，被告縱應賠償亦顯然過高，且被
    告亦已支付158萬元，依民法第252條規定，懇請鈞院將違約
    金酌減至零。
　㈤綜上，爰答辯聲明：
　⒈原告之訴及假執行之聲請均駁回。
　⒉訴訟費用由原告負擔。
　⒊如受不利之判決，被告願供擔保請准宣告免為假執行。
三、本院之判斷：
　㈠原告主張兩造於109年12月7日簽訂系爭合約，約定由被告加
    入格雷先生加盟體系，在門牌號碼新竹市○區○○路00號經營
    新竹加盟店，加盟期間自109年12月7日起至112年12月7日止
    ，而被告自110年7月9日起，開始在新竹加盟店原址以「布
    雷茶吧」之名稱，繼續經營冷飲店鋪等情，業據提出經濟部
    智慧財產局109年6月1日（109）智商00686字第10976325470
    號函暨00000000號中華民國商標註冊證、系爭合約書、新竹
    加盟店之社群網站FACEBOOK（下稱臉書）粉絲專頁截圖、照
    片、飲料杯照片、垣崎易賺商行之商業登記基本資料、布雷
    茶吧臉書粉絲專頁截圖、店面外觀、菜單、飲料杯照片等件
    為證【見臺灣高雄地方法院110年度審智字第2號卷（下稱雄
    院卷一第17至45、81至94頁）】，上開事實復為被告所不爭
    執，自堪信屬實。
　㈡又原告主張被告於經營格雷先生新竹加盟店期間，因有違約
    之情形，經原告於110年3月28日，或至遲於110年4月6日向
    被告終止系爭合約，惟原告終止系爭合約後，被告以格雷先
    生之名稱繼續經營，違反系爭合約第15條之約定，依民法第
    184條第1項、商標法第69條第3項規定，請求賠償50萬元。
    另原告前開經營「布雷茶吧」冷飲店一事，亦違反系爭合約
    第17條第3項約定，故依同條第4項約定併請求賠償100萬元
    懲罰性違約金等情，則為被告所否認，並以前詞置辯，是本
    件應審酌者為：⒈原告主張其於110年3月28日，或至遲於110
    年4月6日向被告終止系爭合約，是否合法？⒉如系爭合約經
    原告合法終止，被告是否仍以格雷先生新竹加盟店形式繼續
    營業至110年7月9日，而侵害原告之商標專用權？⒊原告依民
    法第184條第1項、商標法第69條第3項規定，擇一按系爭合
    約第15條第3項約定，請求被告賠償50萬元，是否有理？⒋原
    告主張被告違反系爭合約第17條第3項競業禁止之約定，依
    同條第4項請求被告賠償100萬元之懲罰性違約金，是否有理
    ？
　㈢按當事人主張有利於己之事實者，就其事實有舉證之責任，
    民事訴訟法第277條本文定有明文。是依上開規定，主張權
    利存在之人，應就權利發生要件事實負舉證責任，如主張權
    利存在之人就該事實已負舉證之責，始由抗辯權利不存在之
    人就權利障礙、排除或消滅之要件事實負舉證之責，此乃舉
    證責任分配之一般原則。而原告主張被告於經營新竹加盟店
    期間，有諸如前揭主張之違約事實存在，符合原告合法終止
    系爭合約之要件，故原告於110年3月28日，或至遲於110年4
    月6日向被告終止系爭合約，自屬適法等情，為被告所否認
    ，依上開說明，原告自應就被告有違約事實之合法終止事由
    等有利於己之事實，負舉證責任。經查：
　⒈原告主張被告於經營新竹加盟店期間，有關閉POS機，並造假
    營業資料，違反系爭合約第5條第7項約定部分，並提出新竹
    加盟店110年2月25日至同年3月8日營業資料、POS機連線畫
    面截圖、兩造間110年3月5日至110年3月10日LINE訊息紀錄
    為證（見雄院卷一第47至63頁），經查：
　⑴依系爭合約第5條第7項約定：「乙方（即被告）需同意甲方
    （即原告）設定POS利用網路連線自動傳送乙方銷售資料至
    甲方，及派遣督導員到店，查詢、調閱乙方門市POS販售各
    項資料，用以作為本體系統等行銷計畫及販售商品異動之參
    考；乙方不得拒絕或提供造假之資料，並需隨時保持網路連
    線正常」等語，可知兩造係約定被告於經營新竹加盟店期間
    ，其營業時間需保持POS機之網路連線，並遵守配合督導員
    查閱新竹加盟店之銷售紀錄，並不得提供造假資料等情。
　⑵惟觀首張明細中記載姓名「朱俊安」、「蔡佩雲」，及該等
    姓名下方記載上下班時間等情（見雄院卷一第47頁），此部
    分僅能說明員工之出勤狀況。另觀新竹加盟店110年2月25日
    至同年3月8日之銷售紀錄，其中固有出現註記為「已作廢」
    之紀錄（見雄院卷一第48至57頁），惟上開註記至多亦僅能
    說明該等訂單嗣經取消之事實，均無從說明有何與實際銷售
    或營運情形不符之事實，難認與被告是否造假營業資料一事
    有何關聯存在。遑論上開經取消之訂單既已註記為「已作廢
    」，可知被告已如實將未完成之交易予以取消，而依一般情
    形，足以預見該等經取消之訂單均無法計入新竹加盟店之業
    績或營業額，堪認被告亦無虛報營業額之情事，反更顯見被
    告並無造假營業資料之事實，則原告依上開事證，主張被告
    經營新竹加盟店期間有造假營業紀錄之情形，已難認有據。
　⑶另關於原告提出之POS機照片，其中顯示「目前尚無訂單資訊
    」等語（見雄院卷一第59頁），亦僅能說明當時新竹加盟店
    未有任何訂單之事實，難認與原告主張被告關閉POS機連線
    一事有何關聯存在。至依上開110年3月5日至110年3月10日L
    INE訊息紀錄所示，原告雖曾於110年3月8日陳稱：「這不是
    測試 是自作主張刪單」等語（見雄院卷一第62頁），然上
    開「自作主張刪單」之陳述，僅為原告片面認定之結果，且
    觀其餘訊息紀錄中，未見原告有何作出上開認定之依據，無
    從認定被告有何任意刪除訂單之事實，遑論縱有刪除訂單之
    事實，亦無法說明被告有何造假之事實存在，已如前述，故
    原告以前開事證，主張被告有造假營業紀錄之情形，難認有
    據，不足採信。
　⒉原告主張被告於經營新竹加盟店期間，多次未經原告同意，
    任意公休或調整營業時間，違反系爭合約第5條第8項約定等
    情，並提出上開兩造間110年3月5日至110年3月10日LINE訊
    息紀錄為證（見雄院卷一第61至63頁）：
　⑴依系爭合約第5條第8項約定：「乙方門市不得無故公休或任
    意調整營業時間，若欲調整營業時間，須先徵得甲方之同意
    始可。惟公休日每月不得超過兩日」等語（見雄院卷一第23
    頁），可知兩造係約定被告於經營新竹加盟店期間，不得無
    故公休，亦不得未經原告允許調整營業時間，且每月公休日
    期不得超過2日等情。
　⑵而依上開兩造間110年3月5日至110年3月10日LINE訊息紀錄所
    示，其雖於110年3月8日陳稱：「已經兩日未營業了」；「
    有什麼原因嘛？」等語，次於110年3月10日陳稱：「昨也沒
    營業？」；「今天也沒營業喔」等語（見雄院卷一第61、63
    頁），惟觀原告作成被告未營業之結論，無非係以其於上開
    訊息中檢附之營業額紀錄中，其中新竹加盟店於110年3月6
    日及同年月7、9、10日均顯示營業額為0元等情為據。然經
    營店鋪無收入進帳之原因多端，或為當日並未營業，或為當
    日並無任何顧客消費，則上開營業額為0元之紀錄是否確實
    為被告並未營業所致，尚非無疑。遑論上開訊息紀錄中，未
    見其他可供認定被告實際並未營業之依據，被告亦未陳明其
    於該等日期無營業收入之原因，確實係並未營業所致，則原
    告僅憑被告無營業額收入一事，逕認被告有擅自公休之事實
    ，難謂無疑。
　⑶至原告於上開兩造間110年3月5日至110年3月10日LINE訊息紀
    錄中另稱：「再（按：原告誤繕為『在』）麻煩陸續制定營業
    時間出來 不要更改 有做店休需再提前告知總部」等語（見
    雄院卷一第61頁），然上開陳述意旨亦僅係原告請求被告提
    出新竹加盟店之營業時間表，與被告是否有擅自公休一事無
    涉，亦難認被告有擅自公休之事實。
　⒊原告主張被告於經營新竹加盟店期間，有擅自更改總公司商
    品菜單、價目表、產品細節等，違反系爭合約第14條第1項
    第1款約定等語，並提出格雷先生總店之價目表及新竹加盟
    店之價目表照片為證（見雄院卷一第65頁）：
　⑴依系爭合約第14條第1項第1款約定：「乙方未依甲方之規定
    使用指定企業識別系統（含CIS）製作物等，甲方應定十日
    以上之期限通知乙方改正，若屆期乙方仍未改正，甲方得終
    止本合約」等語（見雄院卷一第26頁），可知依約定被告經
    營新竹加盟店期間，應使用原告提供之物品及器材，如未使
    用上開器材，原告得定10日期限命被告改正，如未改正，原
    告得終止系爭合約等情。
　⑵而依上開原告提出之新竹加盟店菜單所示（見雄院卷一第65
    頁），其上固有孩童之照片，且觀被告所提出之兩造110年4
    月7日對話錄音譯文所示，其中原告雖曾稱：「那你們自己
    看你們那一個MENU，還給我放你兒子的照片（指上開新竹加
    盟店DM右上角之照片）」；「給我改我的東西」等語（見本
    院卷第53頁），可知新竹加盟店使用之DM係被告自行製作，
    並非由原告所提供。然觀原告另提出之兩造110年3月2日至1
    10年3月28日LINE訊息紀錄，其中被告於110年3月5日陳稱：
    「東西還沒齊 沒辦法」等語，原告則回覆：「應該只剩DM
    （即菜單）」等語，嗣被告復於同年月8日再度詢問：「DM
    呢？」等語（見雄院卷一第70、71頁），可知迄至110年3月
    8日前，原告尚未交付格雷先生統一規格之菜單予被告。然
    觀原告既於110年3月8日曾因懷疑被告無故公休，而以LINE
    通知被告，並催促其營業，已如前述，顯係要求被告於未經
    原告提供菜單之情形下進行營業，則被告於原告尚未提供統
    一菜單之情形下，暫以自行製作之菜單供顧客閱覽，仍屬合
    理廣告之範疇，否則店家無法提供任何供顧客拾取之菜單或
    廣告單，反與一般營業情形不符。則原告一方面既尚未提供
    菜單予被告，一方面復要求被告不得提供任何菜單或廣告予
    顧客，顯係對新竹加盟店之營業，予以過度不利之限制，已
    難認合理。
　⑶再者，依前開訊息紀錄及錄音譯文中，除未見原告有何限期
    命被告改使用原告提供之菜單等訊息，亦未見原告曾請求被
    告自臉書粉絲專頁撤除前開由被告自行製作之菜單，難認原
    告已有限期命被告改善之事實，亦與系爭合約第14條第1項
    第1款約定應限期10日命被告改善之要件不符。是縱認被告
    於任何情形下，皆不得使用自行製作之菜單，惟原告既未限
    期命被告撤除其自行製作之菜單，仍因未符系爭合約第14條
    第1項第1款約定之要件，難認被告有違反此條約定之情形存
    在。
　⒋原告主張被告有積欠加盟金10萬元，及積欠原物料廠商貨款
    等情形，違反系爭合約第11條第3項約定部分，惟查：
　⑴依系爭合約第3條第1項約定：「加盟權利金：新台幣伍萬元
    ，於本合約期間只收一次續約不另外收取權利金」等語（見
    雄院卷一第21頁），顯見兩造約定之加盟金僅有5萬元，則
    原告主張被告尚積欠加盟金10萬元等語，顯已逾越上開契約
    約定之金額，又原告復未提出其他證據，足以證明兩造嗣後
    有變更加盟金金額之約定，其所稱被告尚未給付加盟金10萬
    元等語，是否係另以加盟金之名義，收取契約約定以外之費
    用，已非無疑。
　⑵再者，縱依被告所提出之前開110年4月7日對話錄音譯文所示
    ，原告陳稱：「木工這邊的話是新增的部分是15萬」；「然
    後後面加盟金的尾款是10萬」；「然後總計20萬加上貨款」
    等語（見本院卷第49頁），而將其主張之加盟金10萬元解釋
    為新竹加盟店之裝潢及採購設備之尾款。然觀被告於對話中
    另陳稱：「哪裡點交了？…什麼時候點交了？」；「請問DM
    來了，DM架呢？」；「外送包，你當初說要給我八個，你只
    給我兩個而已，另外六個呢？」；「我現在跟你點交ㄟ，點
    個東西，你東西齊了，我錢自然要給你啊，你東西都沒有齊
    ，我怎麼給你錢」等語（見本院卷第50頁），可見被告復爭
    執原告尚未交付部分設備，兩造並未完成點交等語，則關於
    兩造間是否完成點交一事，亦非無疑。然原告復未能提出其
    他證據，足以證明兩造間就新竹加盟店之裝潢及設備採購等
    節已完成點交之事實，則縱將上開加盟金解釋為裝潢及採購
    設備之尾款，亦因無從認定兩造間已完成點交，而與請求給
    付尾款之要件未符，則原告據此請求加盟金尾款10萬元，亦
    難認有據。
　⒌原告主張被告經多次派員或親自督導被告之營運管理並要求
    改進均未獲置理，違反系爭合約第5條第6項約定部分，並提
    出原告與格雷先生員工110年2月22日、110年2月27日至110
    年3月2日之LINE訊息紀錄為證（見本院卷第133至141、105
    、107頁），經查：
　⑴依系爭合約第5條第6項約定：「甲方得不定期於乙方營業時
    段派員輔（督）導乙方之營運管理，並就乙方缺失處要求改
    進。乙方對其缺失若經甲方定期催告仍未改進，甲方有權終
    止合約，並視為違約」等語（見雄院卷一第23頁），可知兩
    造另約定原告得隨時派員督導新竹加盟店之營運狀態，並就
    營運有缺失部分限期命被告改正，逾期未改正時原告得終止
    合約等情。
　⑵惟觀上開原告與員工間之LINE訊息紀錄，其中員工陳稱：「
    目前加盟主對於ichef（即POS機）的事情不是很友善」；「
    我拿平板要設定介面他們兩個就又發作了 大姐也跟著鬧 一
    直說這間店是他開的要聽他的」；「我已經請晉廷跟我說怎
    麼操作 但是加盟主不同意 他們要業務來親自弄」;「他們
    要求業務來從頭弄到尾」；「他們連介面都不同意讓我弄等
    語（見本院卷第133、137、139頁），可知被告於經營新竹
    加盟店期間，有不善操作POS機的問題，惟並未拒絕改善或
    學習操作之情形，僅係希望由安裝POS機之業務人員協助處
    理，而不願由原告指派之輔導人員處理等情，至多僅能說明
    被告拒絕由原告指派之輔導人員指導POS機之操作，然究與
    拒絕學習操作POS機之情形有別，尚難認有何不予改進之情
    形。至原告之員工雖另稱：「他們（指被告）還不太會做莊
    園 仲夏 吉寧 鮮綠」；「並且有點排斥賣這幾種」；「因
    為覺得成本太高」等語（見本院卷第107頁），可知被告雖
    曾因成本考量問題而較無意願或厭惡出售部分商品，然仍與
    拒絕販售之情形有別，仍難謂已達拒絕配合輔導人員指示之
    程度。
　⑶再者，縱認被告經營新竹加盟店期間，有拒絕學習POS機之操
    作，及拒絕販售部分商品等情，惟觀前揭原告主張被告違反
    POS機之使用規定部分，均未見原告有何限期命被告改善此
    部分缺失之事實，自與依系爭合約第5條第6項約定「經甲方
    定期催告仍未改進並視為違約」之要件未符，仍難認有何違
    反系爭合約第5條第6項約定之情形。
　⒍此外，原告復未能提出其他證據，足以證明被告有何違反前
    揭系爭合約約定條款之事實存在，則原告主張被告於經營新
    竹加盟店期間有違約之事實存在等語，難認有據，不足採信
    。
　㈣另按系爭合約第14條第1項第3款約定：「乙方有下列情形之
    一者，甲方應定十日以上之期限通知乙方改正，若屆期乙方
    仍未改正，甲方得終止本合約：經甲方要求改善之缺失，經
    限期改善後仍未改進」等語，可知兩造間固約定被告於經營
    新竹加盟店期間，其營運有違約情形時，經原告限期10日內
    仍未改善，原告得逕予終止系爭合約。惟本件被告經營新竹
    加盟店，並無任何違約之情形，此經本院認定如前，已難認
    原告得以被告違反系爭合約約定為由終止契約。縱認前開原
    告主張被告違約之事實屬實，然參酌前揭已列舉之LINE訊息
    紀錄及錄音譯文中，原告僅係向被告說明有何違約之情形存
    在，且觀原告所提出兩造間110年3月1日至110年4月6日LINE
    訊息紀錄（見雄院卷一第69至78頁），原告陳稱：「再麻煩
    配合制度建立」；「這邊還是需要你配合」；「我們約一天
    坐下來好好談談吧…平心靜氣的討論…適合的方向及合作方式
    」等語（見雄院卷一第69、71、73頁），雖可見原告曾要求
    被告配合進行改善，並相約與被告一同討論改善之方式等情
    ，然上開表示之內容究非給予一定期間要求被告改善，而與
    系爭合約第14條第1項第3款約定「定十日以上之期限通知乙
    方改正」之情形不符，尚難認已限期命被告進行改善之情形
    。又原告既未限期命被告改善，而與系爭合約第14條第1項
    第3款約定得逕予終止契約之要件未符，是縱依上開110年3
    月1日至110年4月6日LINE訊息紀錄顯示，原告至遲於110年4
    月6日向被告陳稱：「請立即停止使用我們的品牌營業」等
    語（見雄院卷一第78頁），可知原告似有向被告為終止系爭
    合約之意思表示，並為被告所已讀，然其終止契約仍未適法
    ，不生終止之效力，堪予認定。
　㈤又按商標權人對於因故意或過失侵害其商標權者，得請求損
    害賠償，商標法第69條第3項定有明文。復按因故意或過失
    ，不法侵害他人之權利者，負損害賠償責任；違反保護他人
    之法律，致生損害於他人者，負賠償責任，民法第184條第1
    項前段、第2項本文亦有明文。查本件系爭合約既未經原告
    合法終止，則被告迄至110年7月9日前在原址繼續經營格雷
    先生新竹加盟店，本係基於系爭合約契約約定之意旨，經原
    告合法授權使用格雷先生之商標，自無任何侵害商標權之情
    形。又被告既未侵害原告之商標權，原告自無任何基於商標
    權受侵害而生之損害發生，則原告依侵權行為法律關係，請
    求被告給付基於侵害其商標權所生之損害賠償50萬元，自屬
    無理，不予准許。
　㈥至原告另主張被告自110年7月9日起，開始在新竹加盟店原址
    以「布雷茶吧」之名稱，繼續經營冷飲店鋪，違反系爭合約
    第17條第3項約定，請求被告賠償100萬元之懲罰性違約金等
    語，經查：
　⒈另按依照當事人一方預定用於同類契約之條款而訂定之契約
    ，為免除或減輕預定契約條款之當事人之責任、加重他方當
    事人之責任、使他方當事人拋棄權利或限制其行使權利，或
    其他於他方當事人有重大不利益者，按其情形顯失公平者，
    該部分約定無效，民法第247條之1定有明文。又加盟店競業
    禁止條款之目的，係為避免契約終止後，加盟者取得專門知
    識及營業秘密而立即成為競爭對手，故授權者基於經營專門
    知識及營業秘密有法律上及經濟上值得保護之利益存在，固
    得約定契約終止後競業禁止之義務；然此一方面涉及義務人
    憲法上生存權及工作權保障之限制，他方面涉及權利人經濟
    利益之保障，故自不宜毫無限制。而關於競業禁止之約定，
    其限制之時間、地區、範圍及方式，在社會一般觀念及商業
    習慣上，可認為合理適當且不危及加盟者之經濟生存能力，
    其約定始無顯失公平之情事。
　⒉查本件原告主張其至遲於110年4月6日已因被告違反系爭合約
    約定而終止契約等情，難認有據，已如前述。又被告復於11
    0年7月8日以其簽訂系爭合約係遭原告詐欺為由，以存證信
    函向原告撤銷簽訂系爭合約之意思表示，上開意思表示並於
    次日之110年7月9日送達原告，有被告提出之存證信函暨送
    達回執在卷可憑（見本院卷第69、70頁）。姑不論被告所辯
    其係遭原告詐欺一事是否屬實，依上開所述，可見原告至遲
    自110年4月6日已無繼續與被告維持加盟關係之意思，而被
    告亦自110年7月8日無意再與原告維持加盟關係，且觀被告
    自110年7月9日起，已於新竹加盟店原址改以「布雷茶吧」
    之名稱經營冷飲店，兩造亦未提出任何證據，足以證明兩造
    間自110年7月9日之後仍有繼續維持加盟關係之事實，是本
    院綜合上開事證，堪信兩造自110年7月9日起，已合意終止
    系爭合約。
　⒊又依系爭合約第11條第1項約定，「因涉及本加盟體系之經營
    方式及商業機密，且為確保乙方之服務與貨品品質，乙方有
    義務採購甲方或甲方指定廠商所提供各加盟店必須之產品，
    未經甲方同意，乙方不得私自對外採購或私製仿製品銷售，
    有違本條約定事項時甲方得即時終止合約」等語（見雄院卷
    一第25頁），可知被告加盟格雷先生期間，其茶葉、鮮奶、
    糖、紙杯及菜單等一切設備及原物料皆係向原告或原告簽約
    之廠商採購，就該等廠商之原物料來源均不知悉，且觀前揭
    原告提出之格雷先生總店菜單（見雄院卷一第65頁），其所
    販售者係諸如珍珠奶茶等手搖杯茶飲，屬一般庶民小吃，被
    告是否因加盟關係而獲知原告之獨特專門知識及營業秘密，
    已非無疑。
　⒋復觀諸系爭合約第17條第3項約定：「本合約終止後三年內，
    乙方及其管理階層人員，未經甲方書面同意，不得於3公里
    內，經營、投資、受聘僱或以任何方式參與或指導第三者經
    營與複合式餐廳或飲品相關之業務」等語（見雄院卷一第27
    頁），可知其契約約定競業禁止之期間長達3年，競業禁止
    地域則毫無限制，解釋上適用範圍遍及全世界，綜觀契約全
    文亦無任何代償措施補償被告如此廣泛的禁止競業範圍，衡
    以定期加盟期間，依系爭合約第3條約定，被告雖僅支付5萬
    元之加盟權利金，然依第5條、第11條約定，僅能向原告及
    其特約廠商採購原物料，且其營業方式亦隨時受原告之監督
    ，而無任何裁量權限，然依第17條第4項約定卻須負擔高達1
    00萬元之違約金，對被告確有重大之不利益，顯已逾越合理
    之範圍。反觀系爭加盟合約固有規範原告應負之義務，然於
    原告違約時毫無任何法律效果，卻臚列被告違約應負之各項
    賠償，足以彰顯原告濫用市場相對優勢地位，不當加重被告
    之責任，是系爭合約第17條第3項約定之競業禁止期間過長
    ，亦未具體限縮禁止營業之區域，令被告喪失經濟上生存空
    間，妨害其工作權，對被告已顯失公平，依民法第247條之1
    規定，應屬無效。
　⒌據此，系爭合約雖於110年7月9日經兩造合意終止，然該競業
    禁止約款對於保護原告營業利益必要性與限制被告生存、工
    作權益間已嚴重失衡，難認合理適當，依民法第247條之1規
    定，應為無效。則原告依系爭合約第17條第3項、第4項約定
    ，請求被告賠償懲罰性違約金100萬元，核屬無據，不予准
    許。
四、綜上所述，原告依民法第184條第1項、商標法第69條第3項
    規定，擇一按系爭合約第15條第3項約定，請求被告賠償50
    萬元；暨依系爭合約第17條第3項、第4項約定，請求被告賠
    償100萬元，均無理由，應予駁回。原告之訴既經駁回，其
    假執行之聲請亦失所附麗，併予駁回之。
五、本件事證已臻明確，兩造其餘攻擊防禦方法及證據，核與判
    決之結果不生影響，爰不逐一論列，附此敘明。
六、訴訟費用負擔之依據：民事訴訟法第78條。
中　　華　　民　　國　　111 　年　　9 　　月　　23　　日
                　民事第一庭　法　  官　蔡欣怡
以上正本係照原本作成。　　　　　　　　　　
如對本判決上訴，須於判決送達後20日內向本院提出上訴狀。
如委任律師提起上訴者，應一併繳納上訴審裁判費。
中　　華　　民　　國　　111 　年　　9 　　月　　26　　日
                              書 記 官  吳雅真